---
title: ''
output:
  pdf_document: default
  html_notebook: default
  html_document:
    df_print: paged
---
## 5 Cálculo de las matrices de transición

Se realizaron los cálculos de la matriz de transición para los puesto metereológicos de Milpo, Pira y Recuay. Todos ellos dentro del departamento de Ancash. El proceso se realizó haciendo uso de R y se detalla a continuación: 
```{r echo = FALSE, results='hide', message=FALSE, warning=FALSE}
# Cargar los paquetes
packages<-c("plyr", "dplyr", "tidyr",  "ggplot2")
lapply(packages, library, character.only = TRUE)

```

Los dataset fueron extraídos de la página web del Senahmi.
```{r results='hide', message=FALSE, warning=FALSE}
#Cargar los datasets
milpo<-read.table("milpo.txt", header = FALSE, sep = " ", dec =".")
pira<-read.table("pira.txt", header = FALSE, sep = " ", dec =".")
recuay<-read.table("recuay.txt", header = FALSE, sep = " ", dec = ".")
```


```{r  results='hide', message=FALSE, warning=FALSE}
#Cambiar los datos faltantes por NA
milpo[milpo==-99.9]<-NA
pira[pira==-99.9]<-NA
recuay[recuay==-99.9]<-NA
```

A continuación se muestran gráficos que resumen la data que se está utilizando:
  
```{r echo = FALSE, results='hide', message=FALSE, warning=FALSE}
dibujar<- function (data, name){
data %>% ggplot(aes(x=month.abb[V2], y=V4, color=V1))+geom_point(shape = 18) + labs(title=paste("Precipitaciones pluviales por meses en", name,"desde 1963 a 2014 "),   y=expression("Precipitación (mm)"), x=expression("Mes"), colour = "Año") + scale_x_discrete(limits = month.abb)
}
dibujar(milpo, "Milpo")
ggsave("milpo1.png")
dibujar(pira, "Pira")
ggsave("pira1.png")
dibujar(recuay, "Recuay")
ggsave("recuay1.png")
```

También se genera un gráfico de un año promedio para cada una de las estaciones metereológicas consideradas en el estudio: 
  
```{r echo = FALSE, results='hide', message=FALSE, warning=FALSE}
#Generar y dibujar el año promedio
drawAvgYear<- function(data, name){
  resultado <- summarise(group_by(data, V2, V3) , media=mean(V4, na.rm = T))
  resultado %>% ggplot(aes(x=1:366, y=media)) + geom_point()+geom_point(shape = 18, color="firebrick2") +
    labs(title=paste("Precipitaciones pluviales anual promedio en", name,"desde 1963 a 2014 "),
         y=expression("Precipitación (mm)"), x=expression("Día"))
}

drawAvgYear(milpo, "Milpo")
ggsave("milpo1.png")
drawAvgYear(pira, "Pira")
ggsave("pira1.png")
drawAvgYear(recuay, "Recuay")
ggsave("recuay1.png")
```

### Matrices de transición

Para realizar la transición se consideraron tres estados: seco, húmedo y lluvioso.


- Día seco: 0
- Día húmedo: 1
- Día lluvioso: 2

**Nota: Estados considerados**

- Ayer fue seco y hoy fue seco $P_{00}$: $1$
- Ayer fue seco y hoy fue húmedo $P_{01}$: $2$
- Ayer fue húmedo y hoy fue seco $P_{10}$: $3$
- Ayer fue húmedo y hoy fue húmedo $P_{11}$: $4$

**Matriz de transición:**

$$M=\left( \begin{array}{cccc}
 P_{ss} & P_{sh} & P_{sl}\\ 
 P_{hs} & P_{hh} & P_{hl} \\
 P_{ls} & P_{lh} & P_{ll}
\end{array} \right)$$

La siguiente función se hizo para determinar los estados antes mencionados:

```{r}
# Determinación de estados
conteoCasos<-function (data){
  data$V4[data$V4<2.5]<-0 
  data$V4[data$V4>=2.5 & data$V4<7.5]<-1
  data$V4[data$V4>=7.5]<-2
  tot<-data %>% select(-V6) %>% filter(V4 == 0 | V4 == 1 | V4 == 2) ##obviamos NAs
  tot$V5[1]<-0 #el primer día tiene valor cero
  for (i in 2:nrow(tot)){
    if (tot$V4[i-1]==0 & tot$V4[i]==0){ #Pss
      tot$V5[i]<-1
    } else if(tot$V4[i-1]==0 & tot$V4[i]==1){ #Psh
      tot$V5[i]<-2
    } else if (tot$V4[i-1]==0 & tot$V4[i]==2){ #Psl
      tot$V5[i]<-3
    }else if(tot$V4[i-1]==1 & tot$V4[i]==0){ #Phs
      tot$V5[i]<-4
    }else if(tot$V4[i-1]==1 & tot$V4[i]==1){ #Phh
      tot$V5[i]<-5
    }else if(tot$V4[i-1]==1 & tot$V4[i]==2){ #Phl
      tot$V5[i]<-6
    }else if(tot$V4[i-1]==2 & tot$V4[i]==0){ #Pls
      tot$V5[i]<-7
    }else if(tot$V4[i-1]==2 & tot$V4[i]==1){ #Plh
      tot$V5[i]<-8
    }else if(tot$V4[i-1]==2 & tot$V4[i]==2){ #Pll
      tot$V5[i]<-9
    }
    
  }
  return (tot)
}
```

```{r}
# Función que verifica que existan valores en los meses, si no lo hay los rellena con ceros
check <- function (data){
  dif <- setdiff(c(1:12),c(data$V2))
  if (length(dif)>=1){
    for(i in dif){
      data <- rbind(data, c(i, 0))
    }
  }
  data <- data[order(data$V2),]
  return(data)
}
```

```{r}
#Función de conteo y probabilidad de cada estado de la matriz de transición
probabilidades<-function(data){
  dta <- conteoCasos(data) %>% filter(V5 !=0) #eliminamos primer día
    uno <-dta %>% group_by(V2) %>% filter(V5==1) %>% summarise(uno=n()) %>% check
    dos <-dta %>% group_by(V2) %>% filter(V5==2) %>% summarise(dos=n()) %>% check
    tres <-dta %>% group_by(V2) %>% filter(V5==3) %>% summarise(tres=n()) %>% check
    cuatro <-dta %>% group_by(V2) %>% filter(V5==4) %>% summarise(cuatro=n()) %>% check
    cinco <-dta %>% group_by(V2) %>% filter(V5==5) %>% summarise(cinco=n()) %>% check
    seis <-dta %>% group_by(V2) %>% filter(V5==6) %>% summarise(seis=n()) %>% check
    siete <-dta %>% group_by(V2) %>% filter(V5==7) %>% summarise(siete=n()) %>% check
    ocho <-dta %>% group_by(V2) %>% filter(V5==8) %>% summarise(ocho=n()) %>% check
    nueve <-dta %>% group_by(V2) %>% filter(V5==9) %>% summarise(nueve=n()) %>% check
    
    a<-dta %>% group_by(V2) %>% filter(V5==6)
    table(a$V2)
    
  resultado <- merge(merge(merge(merge(merge(merge(merge(merge(uno, dos, "V2"), tres, "V2"), cuatro, "V2"), cinco, "V2"), seis, "V2"), siete, "V2"), ocho, "V2"), nueve, "V2") %>%
  mutate(seco = uno + dos + tres , humedo = cuatro + cinco + seis, lluvioso = siete + ocho + nueve) %>% 
    group_by(V2) %>% summarise(pUno = uno/seco, pDos = dos/seco, pTres = tres/seco,
    pCuatro = cuatro/humedo, pCinco = cinco/humedo, pSeis = seis/humedo, pSiete = siete/lluvioso, pOcho = ocho/lluvioso, pNueve = nueve/lluvioso) %>% select(-V2) %>% round(digits = 3) %>% as.matrix()
  return (resultado)
}
```

```{r}
# Formateo a listas de las matrices de transición para cada mes
propaMatriz <- function(data){
  prop <- probabilidades(data)
  start <- list(matrix(nrow = 3, ncol = 3, c(prop[1,1], prop[1,2],
                                             prop[1,3], prop[1,4], 
                                             prop[1,5], prop[1,6],
                                             prop[1,7], prop[1,8],
                                             prop[1,9]), byrow = TRUE))
  for(i in 2:12){
    new <-list(matrix(nrow = 3, ncol = 3, c(prop[i,1], prop[i,2],
                                            prop[i,3], prop[i,4], 
                                            prop[i,5], prop[i,6],
                                            prop[i,7], prop[i,8],
                                            prop[i,9]), byrow = TRUE))
    start <- c(start, new)
  }
  return (start)
}
propaMatriz(milpo)
```

```{r}
#Función para estabilizar la matriz en 2^n 
estabilizar <- function(data, n){
  estado <- TRUE
  contador <- 0
  matrices <- propaMatriz(data)
  while(estado){
    contador <- contador + 1
    for (i in 1:12){
      matrices[[i]] <- matrices[[i]] %*% matrices[[i]]
      if(round(matrices[[1]][1,1],n) == round(matrices[[1]][2,1],n)){
        estado <- FALSE
      }
    }
  }
  print(paste("Iteraciones: ", contador))
 return (matrices)
}
estabilizar(milpo, 5)
```

```{r}
#Limiting probabilities
limiting <- function(data, n){
  matrices <- estabilizar(data, n)
  matrices[[1]] <- matrix(nrow = 1, ncol=3, c(1,0,0), byrow = TRUE) %*% matrices[[1]]
  first<-cbind(as.data.frame(month.abb[1]), as.data.frame(round(matrices[[1]],3)))
  names(first)<- c("Mes", "Seco", "Húmedo", "Lluvioso")
      for (i in 2:12){
      matrices[[i]] <- matrix(nrow = 1, ncol=3, c(1,0,0), byrow = TRUE) %*% matrices[[i]]
      second <-cbind(as.data.frame(month.abb[i]), as.data.frame(round(matrices[[i]],3)))
      names(second)<- c("Mes", "Seco", "Húmedo", "Lluvioso")
      first<-rbind(first, second)
      }
  
  return(first)
}

```

A continuación se muestran las matrices estabilizadas:

```{r}
#Matriz estabilizada de Milpo
estabilizar(milpo, 5)
```

```{r}
#Matriz estabilizada de Pira
estabilizar(recuay, 5)
```

```{r}
#Matriz estabilizada de Recuay
estabilizar(recuay, 5)
```
Finalmente, los vectores estabilizados y limitados para cada estación metereológica se detalla a continuación:

```{r  message=FALSE, warning=FALSE}
#Vector estabilizada de Milpo
a<-limiting(milpo, 5)
as.matrix(a)
```

```{r  message=FALSE, warning=FALSE}
#Vector estabilizada de Pira
a<-limiting(pira, 1)
as.matrix(a)
```

```{r  message=FALSE, warning=FALSE}
#Vector estabilizada de Recuay
a<-limiting(recuay, 5)
as.matrix(a)
```



